【裁判字號】    92,易,169
【裁判日期】    920310
【裁判案由】    違反保護令罪
【裁判全文】
臺灣臺南地方法院刑事判決
    公  訴  人  臺灣台南地方法院檢察署檢察官
    被      告  邱志成
右列被告因違反家庭暴力防治法案件，經檢察官提起公訴（九十一年度偵字第一二三
０六號），本院判決如左：
    主  文
邱志成無罪。
    理  由
一、公訴意旨略以：被告邱志成係蕭素珠之夫，二人間具有家庭暴力防治法第三條第
    一款所定之家庭成員關係。邱志成曾於民國九十一年十月二十八日，經本院依家
    庭暴力法第十三條規定，以九十一年度家護字第四０三號民事通常保護令裁定令
    其不得對蕭素珠實施身體或精神上之不法侵害，亦不得直接或間接對蕭素珠為騷
    擾之行為；其有效期間為一年，詎邱志成竟於九十一年十一月二十一日一時許，
    在台南縣永康市○○○路五四四巷六七弄二號蕭素珠之住處外咆哮，並未經同意
    ，進入蕭素珠之住處且毆打渠二人之女兒邱郁婷（未據告訴），違反前開保護令
    ，因認被告涉犯家庭暴力防治法第五十條第二款之罪云云。
二、按犯罪事實應依證據認定之，無證據不得推定其犯罪事實；又不能證明被告犯罪
    者，即應諭知無罪之判決，刑事訴訟法第一百五十四條、第三百零一條第一項分
    別定有明文。其次，認定不利於被告之事實，須依積極證據，苟積極證據不足為
    不利於被告之認定時，即應為有利於被告之認定，更不必有何有利之證據；其次
    ，認定犯罪事實所憑之證據，雖不以直接證據為限，間接證據亦包括在內，然而
    無論直接證據或間接證據，其為訴訟上之證明，須於通常一般之人均不致有所懷
    疑，而得確信其為真實之程度者，始得據為有罪之認定，倘其證明尚未達到此一
    程度，而有合理之懷疑存在而無從使事實審法院得有罪之確信時，即應由法院為
    諭知被告無罪之判決（最高法院三十年上字第八一六號及七十六年台上字第四九
    八六號判例意旨參照）。
三、公訴人認被告邱志成涉有上開犯行，係以被告坦承於右揭時、地至告訴人蕭素珠
    之住處門外大聲喊叫，且當天有喝酒，因伊女兒邱郁婷罵伊三字經，伊才毆打女
    兒等語；核與告訴人蕭素珠之指訴及證人邱郁婷於警訊時證述之情節相符，復有
    本院通常保護令裁定影本在卷可稽為論據。訊據被告邱志成堅決否認犯行，辯稱
    ：伊於九十一年十一月二十日事先聯絡要拿一萬元給蕭素珠，而於九十一年十一
    月二十一日一時許，到台南縣永康市○○○路五四四巷六七弄二號蕭素珠住處，
    房子沒有電鈴，在屋外叫了大約三、四分鐘，蕭素珠開門讓伊進去，進去以後蕭
    素珠叫伊說話小聲一點，而女兒邱郁婷下來就罵三字經，伊才打邱郁婷，無違反
    保護令等語。
四、經查：
    (一)被告邱志成係蕭素珠之夫，二人間具有家庭暴力防治法第三條第一款所定之
        家庭成員關係。前因被告邱志成對蕭素珠為家庭暴力行為，經本院於九十一
        年十月二十八日以九十一年度家護字第四０三號民事通常保護令裁定其不得
        對蕭素珠實施身體或精神上之不法侵害，亦不得直接或間接對蕭素珠為騷擾
        之行為；其有效期間為一年，有前開保護令在卷可稽。則本院上開保護令效
        力所令保護者係蕭素珠不被被告不法侵害侵害及騷擾，至臻明確。
    (二)又家庭暴力防治法所稱「騷擾」，謂任何打擾、警告、嘲弄或辱罵他人之言
        語、動作或製造使人心生畏怖情境之行為，該法第二條第三項定有明文。然
        證人蕭素珠本院證述：被告邱志成要拿一萬元給伊付房租，於九十一年十一
        月二十一日一時許，到台南縣永康市○○○路五四四巷六七弄二號住處，因
        家沒有門鈴，他才在外面叫門約三、四分鐘，伊開門讓他進來，他就在一樓
        客廳講女兒邱郁婷不聽話，因為被告喝酒所以說話比較大聲，而邱郁婷脾氣
        不好在二樓聽到，下來頂嘴，邱志成才打邱郁婷。被告沒有對伊實施不法侵
        害及騷擾行為，當日是要拿錢回來，因說話大聲跟女兒發生爭執，鄰居報警
        請警察來，被告就被警察帶到警察局去，錢才沒拿給伊等語。核與被告右揭
        辯詞相符，被告所辯未騷擾蕭素珠，無違反本院九十一年度家護字第四０三
        號民事通常保護令，自可採信。
    (三)再本件依卷證資料並無蕭素珠因被告有何騷擾行為致違反保護令而提出告訴
        情事，則公訴人認蕭素珠指訴被告違反保護令而提出告訴，似有誤會。雖證
        人蕭素珠於警訊證稱：被告右揭時日到伊住處，在外面大聲叫了五分鐘左右
        ，伊怕會吵到鄰居所以才開門，被告自己進入家中，伊不同意被告進入等情
        。惟參以被告到台南縣永康市○○○路五四四巷六七弄二號係要拿錢給其妻
        蕭素珠，來意甚善，蕭素珠自無不讓進屋之理，上開警訊所述伊不同意被告
        進屋，被告自行進入之情，與常情有違，且與本院右揭證述不符，即無可採
        。復蕭素珠上址住屋並無門鈴，被告到達之時在外叫門，亦理所當然，縱因
        喝酒後致聲音較大，亦與咆哮騷擾行為有別。另證人邱郁婷證稱：因被告講
        話音量吵到伊受不了，所以下樓叫被告講話聲音小聲一點，致被告不高興，
        動手打伊臉頰云云，惟此係被告與邱郁婷偶發爭執之事，非藉以間接對蕭素
        珠為騷擾行為，亦不得為被告違反家庭暴力防治法犯行之推論。
五、據上所陳，本件依調查所得證據尚不足以證明被告確有公訴人所指之違反家庭暴
    力防治法犯行，此外復查無其他積極證據足資佐證，揆諸前開說明，犯罪尚屬不
    能證明，應為無罪之諭知。
據上論斷，應依刑事訴訟法第三百零一條第一項，判決如主文。
本案經檢察官葉耿旭到庭執行職務
中        華        民        國    九十二    年    三    月    十     日
                              臺灣臺南地方法院刑事第五庭
                                  法  官  蘇  清  水
右正本證明與原本無異。
如不服本判決應於送達後十日內向本院提出上訴狀。（應附繕本）
                                  書記官  陳  信  良
中        華        民        國    九十二    年    三    月    十     日

司法院資訊處製作；財團法人民間司法改革基金會備份。
